【裁判字號】    89,自更,7
【裁判日期】    891031
【裁判案由】    詐欺
【裁判全文】
臺灣臺南地方法院刑事裁定                            八十九年度自更字第七號
    自  訴  人  乙○○
    被      告  丙○○
                丁○○
右列被告因詐欺案件，經自訴人提起自訴，本院裁定如左：
    主  文
自訴駁回。
    理  由
一、自訴意旨略稱：如自訴狀所載（如附件）。
二、按法院或受命法官於甲○○○第一次審判期日前訊問及調查結果，如認為案件有
    刑事訴訟法第二百五十二條至第二百五十四條之情形者，得以裁定駁回其自訴，
    同法第三百二十六條第三項定有明文。再按刑法第三百三十九條第一項詐欺罪之
    成立，以意圖為自己或第三人不法之所有，以詐術使人陷於錯誤，而將本人或第
    三人之物交付為要件，所謂以詐術使人交付，必須被詐欺人因其詐術而陷於錯誤
    ，若其所用方法，不能認為詐術，亦不致使人陷於錯誤，即不構成該罪，有最高
    法院四十六年台上字第二六Ｏ號判例可稽。又按該條項之詐欺罪，必須行為人自
    始意圖不法所有，以客觀上足以使人陷於錯誤之手段，欺矇被害人使為財物之交
    付，始足當之。又債務人於債之關係成立後，其有未依約定本旨履行者，在社會
    一般交易經驗上常見之原因非一，舉凡因不可歸責於己之事由而不能給付，或因
    合法主張抗辯而拒絕給付，甚至在負債之後始行惡意遲延給付，皆有可能，非可
    盡予推定為自始無意給付之詐欺犯罪一端；而刑事被告依法不負自證無罪之義務
    ，若無積極證據足證被告在債之關係發生時，自始即有不法所有之意圖，縱使被
    告就所負債務不為履行，仍為民事上問題，尚不得違反刑事訴訟法第一百五十四
    條之規定，僅憑單純債務不履行之狀態而推定被告於負債之初即有詐欺之故意。
三、經查：訊據被告丙○○固承認有招攬互助會，惟辯稱自訴人乙○○並非會員；被
    告丁○○則堅決否認有招攬該互助會，辯稱該會係其妻即被告丙○○所招攬，伊
    並未處理互助會事務等語。經查：本院訊問證人黃美英稱其參加被告丙○○招攬
    互助會，繳了五會後，第六會就讓給乙○○（見本院八十九年七月二十五日訊問
    筆錄）；又證人即自訴人之母黃月琴稱自訴人係以「阿惠」之名義參加（見同上
    筆錄），足認自訴人確有參加被告丙○○所招攬之互助會。然本件標單上所載之
    會首係被告丙○○，證人黃月琴復證稱開標是丙○○主持較多，被告丁○○開標
    時是有在場，有時是在招呼會員，然被告丁○○與丙○○既係夫妻，被告丁○○
    即使確有招呼會員之行為亦不足認其即有參與互助會之事務，況自訴人除主張參
    加被告招攬之會卻不獲會款之支付外，並未提出被告確有施用詐術致其陷於錯誤
    而交付財物之事實及證據，被告是否確有詐欺行為，實無證據足資證明。且被告
    已與自訴人達成民事上和解償還欠款，業據被告提出和解書一份在卷足稽，足證
    本件純屬民事糾葛，應認被告罪嫌不足，依照首揭說明，本件自訴應予駁回。
據上論斷，應依刑事訴訟法第三百二十六條第三項、第二百五十二條第十款，裁定如
主文。
中      華      民      國      八十九      年    十    月    三十一    日
                              臺灣臺南地方法院刑事第三庭
                                  法  官  高如宜
右正本證明與原本無異。
如不服本裁定，應於裁定送達後五日內向本院提出抗告狀( 應附繕本 )。
                                  書記官  劉岳文
中      華      民      國      八十九      年    十    月    三十一    日


司法院資訊處製作；財團法人民間司法改革基金會備份。
